最高法院民事裁定　　　　　　　　　 110年度台上字第2972號
上　訴　人　邱翠柯
訴訟代理人　江錫麒律師
　　　　　　王炳人律師
　　　　　　柯宏奇律師
被 上訴 人　邱翠奇
訴訟代理人　張智宏律師
上列當事人間請求履行契約事件，上訴人對於中華民國110年3月
31日臺灣高等法院臺中分院第二審更審判決（109 年度重上更一
字第50號），提起上訴，本院裁定如下：
    主  文
上訴駁回。
第三審訴訟費用由上訴人負擔。
    理  由
按上訴第三審法院，非以原判決違背法令為理由，不得為之。又
提起上訴，上訴狀內應記載上訴理由，表明原判決所違背之法令
及其具體內容，暨依訴訟資料合於該違背法令之具體事實，其依
民事訴訟法第469條之1規定提起上訴者，並應具體敘述為從事法
之續造、確保裁判之一致性或其他所涉及之法律見解具有原則上
重要性之理由。同法第467 條、第470條第2項定有明文。而依同
法第468 條規定，判決不適用法規或適用不當者，為違背法令；
依同法第469 條規定，判決有該條所列各款情形之一者，為當然
違背法令。是當事人提起上訴，如以同法第469 條所列各款情形
為理由時，其上訴狀或理由書應表明該判決有合於各該條款規定
情形之具體內容，及係依何訴訟資料合於該違背法令之具體事實
。如依同法第468 條規定，以原判決有不適用法規或適用法規不
當為理由時，其上訴狀或理由書應表明該判決所違背之法令條項
，或有關解釋字號，或成文法以外之習慣或法理等及其具體內容
，暨係依何訴訟資料合於該違背法令之具體事實，並具體敘述為
從事法之續造、確保裁判之一致性或其他所涉及之法律見解具有
原則上重要性之理由。上訴狀或理由書如未依上述方法表明，或
其所表明者與上開法條規定不合時，即難認為已合法表明上訴理
由，其上訴自非合法。本件上訴人對於原判決提起上訴，雖以該
判決違背法令為由，惟核其上訴理由狀所載內容，係就原審取捨
證據、認定事實及解釋契約之職權行使，所論斷：兩造及訴外人
邱翠能3 兄弟前共同投資巨煒企業有限公司（下稱巨煒公司，法
定代理人為被上訴人）及弘達久工程有限公司（下稱弘達久公司
，法定代理人為上訴人），嗣因無意繼續經營，決議將上開2 公
司資產及應收、應付帳款進行分配，並於民國100年12月31 日簽
訂拆股協議書（下稱系爭拆股協議）。依該協議書之前言所載「
因弘達久公司、巨煒公司雙方公司股東無意合夥繼續經營」，及
證人即弘達久公司會計劉美玲之證述，弘達久公司往來帳款進出
之臺灣銀行及華南銀行苗栗分行帳戶（下分稱臺銀、華銀帳戶）
於系爭拆股協議時之存款，亦應列入計算分配，始符合3 兄弟清
算資產分配之目的。則將原判決附表（下稱附表）一、二之「弘
達久公司應收尚未收之帳款」，減去附表三、四之「弘達久公司
應付尚未付之帳款」之結餘新臺幣（下同）898萬1589 元，加上
該公司之臺銀、華銀帳戶存款餘額1613萬9386元、186萬5371 元
後為2698萬6346元，再依系爭拆股協議第4條約定，由3兄弟均分
即每人899萬5449 元，扣除第一審判決判命上訴人應給付被上訴
人299萬3863元後為600萬1586元，則被上訴人請求上訴人再給付
598萬7867 元本息，洵屬有據。至於上訴人以被上訴人為巨煒公
司法定代理人，應將該公司大陸所得帳款1138萬7392元均分予 3
兄弟，以該債權與本件債務互相抵銷之抗辯，尚非可採等情，指
摘其為不當。並就原審已論斷者，泛言理由不備，違反經驗及論
理法則，而非表明該判決所違背之法令及其具體內容，暨依訴訟
資料合於該違背法令之具體事實，並具體敘述為從事法之續造、
確保裁判之一致性或其他所涉及之法律見解具有原則上重要性之
理由，難認已合法表明上訴理由。依首揭說明，應認其上訴為不
合法。末查，證人為不可代替之證據方法，如果確係在場聞見待
證事實，而其證述又非虛偽者，縱令證人與當事人有受僱或其他
利害關係，其證言亦非不可採信。原審以證人劉美玲之證述與系
爭拆股協議前言所載「因弘達久公司、巨煒公司雙方公司股東無
意合夥繼續經營」相符，應予採信，因認弘達久公司於拆股協議
時之臺銀、華銀帳戶存款餘額應併予計算列入分配，難謂有違法
令，附此敘明。
據上論結，本件上訴為不合法。依民事訴訟法第481條、第444條
第1項、第95條、第78條，裁定如主文。
中    華    民    國   110    年    11    月    11    日
                      最高法院民事第五庭
                          審判長法官  袁  靜  文  
                                法官  陳  靜  芬  
                                法官  石  有  為  
                                法官  許  秀  芬  
                                法官  林  金  吾  
本件正本證明與原本無異
                                      書  記  官
中    華    民    國   110    年    12    月    2     日